臺灣高等法院刑事判決
111年度上訴字第2014號
上  訴  人  
即  被  告  吳思駿
            林永鑫
            胡博緯

上列上訴人因詐欺等案件，不服臺灣新北地方法院110年度金訴
字第252號，中華民國110年11月26日第一審判決（起訴案號：臺
灣新北地方檢察署110年度偵字第8694號），提起上訴，本院判
決如下：
    主  文
上訴駁回。
    事實及理由
一、審理範圍
　　本案係在刑事訴訟法第348條於民國110年6月18日修正施行
    後，於111年6月7日繫屬本院（見本院卷第3頁），應適用修
    正後之現行刑事訴訟法第348條規定判斷上訴範圍。原審判
    決後，上訴人即被告吳思駿、林永鑫、胡博緯均明示僅就原
    判決之科刑部分提起上訴（見本院卷第242頁），依現行刑
    事訴訟法第348條第3項規定，本院自僅就原判決關於被告3
    人之科刑及定應執行刑部分審理，至於未表明上訴之原判決
    關於犯罪事實、論罪、沒收等其餘部分，則不屬本院審判範
    圍，合先敘明。
二、原判決認定之犯罪事實及論罪
　㈠吳思駿基於參與犯罪組織之犯意，於民國110年2月間，加入
    真實姓名年籍不詳、綽號「皮皮蝦」、「法拉驢」、「二筒
    」、「S」等人所組成，以實施詐欺取財為目的，具有持續
    性、牟利性、結構性之詐欺集團犯罪組織，負責監督、傳遞
    贓款（俗稱收水）；並基於招募他人加入犯罪組織之犯意，
    於同年3月間招募林永鑫、胡博緯、林政諺（業經原審判決
    確定）、李武錞（另案處理）加入該詐欺集團。林永鑫、胡
    博緯則基於參與犯罪組織之犯意，於110年3月間加入上開詐
    欺集團，由林永鑫負責監督、傳遞贓款，胡博緯負責傳遞人
    頭帳戶提款卡（俗稱取簿）及贓款。嗣吳思駿、林永鑫、胡
    博緯於參與期間，與林政諺、李武錞、「皮皮蝦」、「法拉
    驢」、「二筒」、「S」等人，共同基於意圖為自己不法所
    有而3人以上詐欺取財、意圖掩飾及隱匿特定犯罪所得去向
    及所在而洗錢之犯意聯絡，由身分不明成員以附表一所示手
    法，向吳志嘉等8人行騙，致渠等誤信為真而陷於錯誤，分
    別於附表一所示時間，匯款各該金額至附表所示之人頭帳戶
    （無證據證明為非法取得之帳戶），並於：1、110年3月5日
    由吳思駿監督旗下成員的工作情形，胡博緯前往附表二編號
    1、2所示地點拿取不詳成員交付之人頭帳戶提款卡，傳遞予
    林政諺將附表一編號1、2所示被害人匯入款項提領一空，並
    將贓款交由胡博緯（第一層收水）、林永鑫（第二層收水）
    轉交予上層成員；2、110年3月6日由吳思駿、林永鑫監督旗
    下成員的工作情形，胡博緯、林武錞前往附表二編號3至7所
    示地點拿取不詳成員交付之人頭帳戶提款卡，傳遞予林政諺
    將附表一編號3至8所示被害人匯入款項提領一空，並將贓款
    交由李武錞（第一層收水）、胡博緯（第二層收水）轉交予
    上層成員，以製造金流斷點，使司法機關難以溯源追查，而
    掩飾及隱匿該等犯罪所得之去向及所在。
　㈡核被告吳思駿就附表一編號1所為，係犯組織犯罪防制條例第
    3條第1項後段之參與犯罪組織罪、同條例第4條第1項之招募
    他人加入犯罪組織罪、刑法第339條之4第1項第2款之三人以
    上共同詐欺取財罪、洗錢制法第14條第1項之一般洗錢罪；
    被告林永鑫、胡博緯就附表一編號1所為，係犯組織犯罪防
    制條例第3條第1項後段之參與犯罪組織罪、刑法第339條之4
    第1項第2款之三人以上共同詐欺取財罪、洗錢制法第14條第
    1項之一般洗錢罪；被告吳思駿、林永鑫、胡博緯就附表一
    編號2至8所為，則係犯刑法第339條之4第1項第2款之三人以
    上共同詐欺取財罪、洗錢制法第14條第1項之一般洗錢罪。
    就上開犯行，被告3人與林政諺、李武錞、「皮皮蝦」、「
    法拉驢」、「二筒」、「S」等人間，有犯意聯絡及行為分
    擔，為共同正犯。除附表一編號6所示被告人外，其餘被害
    人先後多次匯款，時間、空間上有密切關係，為接續犯。被
    告3人對如附表一編號1至8所示被害人，各以一行為同時觸
    犯上揭數罪，為想像競合犯，依刑法第55條規定，各從一重
    均論以三人以上共同詐欺取財罪（起訴書就被告吳思駿所犯
    附表一編號1部分，雖漏論組織犯罪防制條例第4條第1項之
    罪，惟與起訴部分有裁判上一罪關係，應併予審究）。其3
    人對不同被害人所犯上開8罪，犯意各別，行為互殊，應分
    論併罰。
三、刑之加重
　　被告吳思駿前因涉及集團犯罪，配合指示假冒不實身分向銀
    行申辦信用卡以供詐欺取財之用，論以行為偽造私文書罪，
    經法院判處有期徒刑3月確定，於105年4月1日易科罰金執行
    完畢等情，業經檢察官提出臺灣新北地方法院100年度訴字
    第1630號、101年度訴字第1903號刑事判決為證（見本院卷
    第169至198頁），且有本院被告前案紀錄表可參。其於有期
    徒刑執行完畢後5年內，故意再犯本案有期徒刑以上之上開8
    罪，構成累犯。審酌被告吳思駿前案具有詐欺罪質，並涉集
    團犯罪，仍於執行完畢後再犯本案，確有一再觸犯同類型犯
    罪之特別惡性，及對刑罰反應力薄弱情形，參酌司法院釋字
    第775號解釋意旨，本案加重最低本刑，並不違反罪刑相當
    原則，因認檢察官主張依累犯規定加重其刑，核屬有據，爰
    依刑法第47條第1項規定加重被告吳思駿之刑。
四、駁回上訴之理由
　㈠原審以被告吳思駿、林永鑫、胡博緯犯行事證明確，審酌其3
    人於偵查及審理中均坦承犯行，合於組織犯罪防制條例第8
    條第1項後段及洗錢防制法第16條第2項減刑要件，其行為惡
    害、在詐欺集團中所擔任角色、分工程度、造成被害人受害
    程度、犯罪後之態度，兼衡其等智識程度、家庭生活及經濟
    狀況等一切情狀，分別量處如附表一「原審宣告之罪名及科
    刑」欄所示之刑。並考量各罪之犯罪時間接近，性質相同，
    責任非難重複性較高，就被告吳思駿、林永鑫、胡博緯所犯
    上開各罪，分別定其應執行刑為有期徒刑2年4月、2年2月、
    2年。經核原審之量刑及所定應執行刑並無違法不當，應予
    維持。
　㈡被告吳思駿、林永鑫、胡博緯上訴意旨略以：請念在被告3人
    承認犯罪事實，表明悔悟之心，及犯罪動機、目的、手段、
    參與程度、品行、素行、教育程度、被害人受騙金額等，改
    判較輕之刑等語。惟按，刑之量定，乃法律賦予法院自由裁
    量之事項，倘於科刑時，已以行為人之責任為基礎，並斟酌
    刑法第57條所列各款事項，而未逾越法定刑度，即難謂違法
    。查被告吳思駿、林永鑫、胡博緯所論刑法第339條之4第1
    項第2款之罪，法定刑為1年以上7年以下有期徒刑，得併科
    新臺幣1千萬元以下罰金，其中吳思駿並應依累犯規定加重
    其刑，原判決敘明所審酌之上述一切情狀，各量處如附表一
    「原審宣告之罪名及科刑」欄所示之刑，並予以綜合整體評
    價後，就被告吳思駿、林永鑫、胡博緯所犯上開8罪，各定
    其應執行刑為有期徒刑2年4月、2年2月、2年，各罪已屬從
    輕量刑，並適用「限制加重原則」之量刑原理，給予相當刑
    罰折扣，難認有何量刑或定刑過重情形。本案被害人受騙金
    額非少，無從採為從輕量刑之論據；而上訴意旨所指被告3
    人承認犯罪事實、犯罪動機、目的、手段、參與程度、品行
    、素行、教育程度，未脫原審量刑審酌範圍，或與本案罪責
    程度不具重要關聯性，難以撼動原審行使量刑及定刑裁量權
    之適法妥當性。至於被告3人雖稱與部分被害人在臺灣新北
    地方法院成立和解云云（見本院卷第251頁），惟經本院查
    詢結果，被告林永鑫、胡博緯2人固與附表一編號1、4、7所
    示被害人成立調解，但第一期賠償金即未依約給付，難認有
    賠償之誠意；而被告吳思駿於調解期日未到，迄今未有與被
    害人成立和解或調解之紀錄，有本院公務電話查詢紀錄可憑
    （見本院卷第291、315至317頁），因認被告3人迄本院言詞
    辯論終結前，均未實際填補被害人損害，原審量刑基礎並無
    重要變動，亦無從採為有利被告3人之認定。綜上，被告3人
    徒以前詞，提起本件上訴，為無理由，應予駁回。
據上論斷，應依刑事訴訟法第368條，判決如主文。
本案經檢察官黃佳彥提起公訴，檢察官董怡臻到庭執行職務。
中　　華　　民　　國　　111 　年　　8 　　月　　18　　日
              　　刑事第六庭    審判長法　官  劉方慈
                                      法　官  許曉微
                                      法　官  朱嘉川
以上正本證明與原本無異。
如不服本判決，應於收受送達後20日內向本院提出上訴書狀，其
未敘述上訴之理由者並得於提起上訴後20日內向本院補提理由書
（均須按他造當事人之人數附繕本）「切勿逕送上級法院」。
                                      書記官  尤朝松
中　　華　　民　　國　　111 　年　　8 　　月　　19　　日
附錄本案論罪科刑法條全文
組織犯罪防制條例第3條第1項
發起、主持、操縱或指揮犯罪組織者，處3年以上10年以下有期
徒刑，得併科新臺幣1億元以下罰金；參與者，處6月以上5年以
下有期徒刑，得併科新臺幣1千萬元以下罰金。但參與情節輕微
者，得減輕或免除其刑。
組織犯罪防制條例第4條第1項
招募他人加入犯罪組織者，處6月以上5年以下有期徒刑，得併科
新臺幣1千萬元以下罰金。
洗錢防制法第14條第1項
有第二條各款所列洗錢行為者，處7年以下有期徒刑，併科新臺
幣5百萬元以下罰金。
中華民國刑法第339條之4
犯第339 條詐欺罪而有下列情形之一者，處1 年以上7 年以下有
期徒刑，得併科1 百萬元以下罰金：
一、冒用政府機關或公務員名義犯之。
二、三人以上共同犯之。
三、以廣播電視、電子通訊、網際網路或其他媒體等傳播工具，
    對公眾散布而犯之。
前項之未遂犯罰之。

附表一：
編號 被害人 (告訴人) 詐騙手法 匯款時間及金額(新臺幣) 人頭帳戶 提領情形 (新臺幣) 原審宣告之罪名及科刑 1 吳志嘉 110年3月5日15時56分許,撥打電話向吳志嘉佯稱其先前網購訂單誤設為分期付款,須依指示操作ATM解除設定云云 ⑴110年3月5日18時7分(起訴書及原判決誤載為22分)匯款2萬9985元 ⑵同日18時22分(起訴書誤載為29分,原判決誤載為7分)匯款2萬9985元 ⑶同日18時38分匯款2萬9985元 ⑷同日19時28分匯款2萬8015元 ⑸同日19時43分匯款2萬9985元 ⑹同日19時46分匯款2萬9985元 ⑺同日20時11分匯款2萬元 林潘加智設於中華郵政帳號000-00000000000000號帳戶等 由林政諺持左揭林潘加智帳戶之提款卡： ⑴110年3月5日18時1分許,提領3次合計3萬2000元 ⑵同日18時12分許,提領2次合計3萬元 ⑶同日18時55分提領6萬元 ⑷同日19時32分提領2萬8000元  (即原判決附表四編號1、2、5、7) 吳思駿犯三人以上共同詐欺取財罪，累犯，處有期徒刑壹年肆月。 林永鑫、胡博緯犯三人以上共同詐欺取財罪，各處有期徒刑壹年參月。 2 曾雅鈴 110年3月5日16時50分許,撥打電話向曾雅玲佯稱其個資外洩,須依指示操作ATM云云 ⑴110年3月5日18時22分匯款4萬9986元 ⑵同日18時24分匯款4萬9988元 ⑶同日18時29分匯款2萬9345元(起訴書誤載為2萬8345元) ⑷同日18時52分匯款2萬9015元 ⑸同日18時55分匯款2萬0985元 黃千慧設於中華郵政帳號000-00000000000000號帳戶等 由林政諺持左揭黃千慧帳戶之提款卡： ⑴110年3月5日18時29分許,提領4次(起訴書誤載為6筆)合計8萬元 ⑵同日18時33分許,提領2次合計2萬9000元 ⑶同日19時5分提領2萬1000元 (即原判決附表四編號3、4、6) 吳思駿犯三人以上共同詐欺取財罪，累犯，處有期徒刑壹年肆月。 林永鑫、胡博緯犯三人以上共同詐欺取財罪，各處有期徒刑壹年參月。 3 林怡婷 110年3月6日16時許,撥打電話向林怡婷佯稱其先前網購訂單誤設為重複扣款,須依指示操作ATM解除設定云云 ⑴110年3月6日15時50分(起訴書誤載為16時0分)匯款4萬9920元 ⑵同日15時53分(起訴書誤載為16時10分)匯款1萬9123元 廖淑伶設於第一銀行帳號000-000000000000號帳戶 由林政諺持左揭廖淑伶帳戶之提款卡,於110年3月6日15時58分許,提領4次合計6萬9000元 (原判決附表四編號8) 吳思駿犯三人以上共同詐欺取財罪，累犯，處有期徒刑壹年貳月。 林永鑫犯三人以上共同詐欺取財罪，處有期徒刑壹年貳月。 胡博緯犯三人以上共同詐欺取財罪，處有期徒刑壹年壹月。 4 黃暉甄 110年3月6日15時44分許,撥打電話向黃暉甄佯稱其先前網購訂單誤設為重複扣款,須依指示操作ATM解除設定云云 ⑴110年3月6日16時19分匯款9986元 ⑵同日16時18分匯款4萬9986元 ⑶同日16時29分匯款4萬9989元 ⑷同日16時44分匯款4萬9986元 ⑸同日16時45分匯款3萬9986元 ⑹同日16時48分匯款2萬9989元 ⑺同日16時49分匯款2萬6099元 ⑻同日16時51分匯款2萬2099元 ⑼同日16時53分匯款9999元 ⑽同日16時57分匯款8099元 莊勝雄設於彰化銀行帳號000-00000000000000號帳戶等 由林政諺持左揭莊勝雄帳戶之提款卡： ⑴110年3月6日16時10分許,提領3次合計6萬元 ⑵同日16時12分許,提領2次合計3萬9000元 ⑶同日16時55分許,提領3次合計5萬元 (即原判決附表四編號9、10、12) 吳思駿犯三人以上共同詐欺取財罪，累犯，處有期徒刑壹年肆月。 林永鑫犯三人以上共同詐欺取財罪，處有期徒刑壹年肆月。 胡博緯犯三人以上共同詐欺取財罪，處有期徒刑壹年參月。 5 黃昱翔 110年3月6日15時57分許,撥打電話向黃昱翔佯稱其先前網購訂單發生錯誤,須依指示操作ATM更正云云 ⑴110年3月6日16時29分匯款4萬9988元 ⑵同日16時31分(起訴書誤載為16時27分)匯款1萬6123元 徐翊菲設於土地銀行帳號000-000000000000號帳戶 由林政諺： ⑴持左揭徐翊菲帳戶之提款卡於110年3月6日16時48分許,提領6次合計11萬6000元 ⑵持左揭廖淑伶帳戶之提款卡於同日17時7分許,提領2次合計2萬9000元  (原判決附表四編號11、13)   吳思駿犯三人以上共同詐欺取財罪，累犯，處有期徒刑壹年貳月。 林永鑫犯三人以上共同詐欺取財罪，處有期徒刑壹年貳月。 胡博緯犯三人以上共同詐欺取財罪，處有期徒刑壹年壹月。 6 曾丞造 110年3月6日15時31分許,撥打電話向曾丞造佯稱其先前網購訂單誤設為多筆訂單,須依指示操作ATM解除設定云云 110年3月6日16時31分匯款1萬9988元(起訴書誤載為1萬9998元)   吳思駿犯三人以上共同詐欺取財罪，累犯，處有期徒刑壹年貳月。 林永鑫犯三人以上共同詐欺取財罪，處有期徒刑壹年貳月。 胡博緯犯三人以上共同詐欺取財罪，處有期徒刑壹年壹月。 7 劉嘉婉 110年3月6日15時許,撥打電話向劉嘉婉佯稱其先前網購訂單發生錯誤,須依指示操作ATM辦理取消云云 ⑴110年3月6日16時44分匯款2萬9985元 ⑵同日16時47分匯款2萬8985元 徐翊菲設於土地銀行帳號000-000000000000號帳戶、廖淑伶設於第一銀行帳號000-000000000000號帳戶  吳思駿犯三人以上共同詐欺取財罪，累犯，處有期徒刑壹年貳月。 林永鑫犯三人以上共同詐欺取財罪，處有期徒刑壹年貳月。 胡博緯犯三人以上共同詐欺取財罪，處有期徒刑壹年壹月。 8 羅琮凱 110年3月6日15時9分許,撥打電話向羅琮凱佯稱其先前網購訂單誤設為重複扣款,須依指示操作ATM解除設定云云 ⑴110年3月6日17時5分匯款2萬0123元 ⑵同日17時9分(起訴書誤載為16時47分)匯款4123元 徐翊菲設於土地銀行帳號000-000000000000號帳戶等 由林政諺持左揭徐翊菲帳戶之提款卡，於110年3月6日17時17分提領4000元 (原判決附表四編號14) 吳思駿犯三人以上共同詐欺取財罪，累犯，處有期徒刑壹年壹月。 林永鑫犯三人以上共同詐欺取財罪，處有期徒刑壹年壹月。 胡博緯犯三人以上共同詐欺取財罪，處有期徒刑壹年。 

附表二（即原判決附表三）：
編號 收取時間 收取地點 收取人員 收取帳戶 1 110年3月5日 11時44分 統一超商一級棒門市 ○○市○○區○○○道0段000號 胡博緯 林潘加智 中華郵政帳戶 2 同日11時59分 統一超商光華門市 ○○市○○區○○○路000號 胡博緯 黃千慧 中華郵政帳戶 3 110年3月6日 12時20分 統一超商松民門市 ○○市○○區○○路00號 胡博緯 莊勝雄 彰化銀行帳戶 4 同日12時46分 統一超商新饒河門市 ○○市○○區○○路0段000號1樓 李武錞 廖淑伶 第一銀行帳戶 5 同日12時55分 統一超商吉祥門市 ○○市○○區○○路0段000巷00弄00號 胡博緯 徐翊菲 土地銀行帳戶 6 同日10時33分 統一超商千歲門市 ○○市○○區○○街00○00號 胡博緯 蔡德安 第一銀行帳號000-00000000000號帳戶 7 同日11時38分 統一超商北新門市 ○○市○○區○○路0段000○000號 李武錞 吳勇錚 玉山銀行帳號000-0000000000000號帳戶